臺北高等行政法院判決
　　　　　　　　　　　　　　　　　　 95年度訴字第03918號
　　　　　　　　　　　　　　　.
原　　　告　捷康實業有限公司
代　表　人　甲○○（董事）
被　　　告　財政部臺灣省北區國稅局
代　表　人　凌忠嫄（局長）
訴訟代理人　乙○○
上列當事人間因營利事業所得稅事件，原告不服財政部中華民國
95年9 月7 日台財訴字第09500355280 號訴願決定（案號：第00
000000號），提起行政訴訟。本院判決如下：
　　主　文
原告之訴駁回。
訴訟費用由原告負擔。
　　事  實
一、事實概要：
    原告民國（下同）92年度營利事業所得稅清算申報，列報清
    算所得額為新臺幣（下同）0 元，經財政部臺灣省北區國稅
    局依查得資料核定為970,239 元，應補徵稅額232,559 元。
    原告不服，申請復查，經被告以95年4 月25日北區國稅法一
    字第0950011723號復查決定書（下稱原處分）駁回。原告仍
    不服，提起訴願遭駁回後，遂提起本件行政訴訟。
二、兩造聲明：
　(一)原告聲明：
    1.訴願決定及原處分均撤銷。
    2.訴訟費用由被告負擔。
　(二)被告聲明：
    1.駁回原告之訴。
    2.訴訟費用由原告負擔。
三、兩造之爭點：
　(一)原告主張：
    1.財政部89年12月16日台財稅第089458852 號函：「89年11
      月1 日象神颱風受災戶辦理所得稅及房屋稅災害損失報備
      期限，得比照本部88年10月1 日台財稅第881948036 號函
      頒『稽徵機關辦理921 集集大震災害損失之會勘及認定作
      業要點』規定辦理。」稽徵機關辦理921 集集大震災害損
      失之會勘及認定作業要點第8 點第3 款規定：「營利事業
      所得稅災害損失金額之認定，依左列規定辦理：…(三)營利
      事業申報之災害損失金額在新臺幣75萬元以下或受損標的
      物投有保險者（不論金額多寡），均予書面審核。」
    2.原告原設址於臺北市○○○路○ 段112 號時，歷經87年10
      月16日瑞伯颱風及89年10月31日象神颱風肆虐，飽受淹水
      災害，有文山區萬年里里長證明及剪報資料證明淹水事實
      。倉庫存貨遭受淹水，損失嚴重，淹水存貨均已不堪使用
      及出售，原處分未予考量而逕予全部核課清算所得，實與
      事實不符。
    3.依上述財政部89年12月16日台財稅第089458852 號函釋，
      象神颱風受災戶之災害損失比照88年921 地震情形辦理，
      原告亦已提供當地萬年里里長證明受損情況。被告對於真
      實情況不予考慮，逕予全部核課清算所得，今面對巨大之
      稅額，實非市井小民所能負擔。
  (二)被告主張：
    1.原告係經營其他運動用品、器材批發業，92年8 月25日列
      報清算所得0 元，原查以其於清算期間將期初存貨10,519
      ,938元，自動調減存貨報廢損失9,684,885 元，未能提示
      稽徵機關或事業主管機關監毀之證明文件供核，按該業（
      行業標準代號：4462-99 ）同業利潤標準毛利率20% 核算
      營業收入12,106,106元【9,684,885 ÷（1-20% ）=12,10
      6,106 】，並依同業利潤標準淨利率8%設算存貨變現損益
      968,489 元【12,106,106×8%=968,486】，加計非存貨資
      產變現收益1,750 元【21,875（詳後述5.）×8%=1,750】
      ，核定970,239 元【清算損益968,489 元＋非存貨資產變
      現收益1,750 元＝清算所得額970,239 元】。原告主張重
      複計算存貨變現損益，且銷售過時之泡水存貨無變現收益
      ，請重新查核帳證云云。申經原處分以：經就原告提示之
      92年度商品進銷存明細表及91年12月31日期末存貨明細表
      查核，其中商品進銷存明細表成本10,519,938元與清算申
      報之成本840,560 元不合，且未能提示存貨報廢損失之相
      關證明文件供核，原核定清算所得970,239 元並無不合，
      遂予維持。原告仍表不服，提起訴願亦遭駁回。
    2.原告提示95年5 月23日由臺北市文山區萬年里辦公處證明
      書及相關簡報資料，僅能證明87年10月16日瑞伯颱風及89
      年10月31日象神颱風造成淹水災害，因原告未能提示相關
      存貨報廢損失或災害損失之證明供核，無法證明原告確實
      有遭受損害及損失金額，且依前揭營利事業所得稅查核準
      則規定，災害損失之認列必須於災害損失事實發生後15日
      內，檢具清單及證明文件請稽徵機關派員勘查，或經稽徵
      機關或事業主管機關監毀，取具證明文件，經查明屬實者
      ，方可核認，原告所取具證明書係95年5 月23日由臺北市
      文山區萬年里辦公處所出具，該辦公處並非稽徵機關或事
      業主管機關，且出具日期亦非災害損失發生後15日內，與
      首揭規定亦不相符，被告核定清算所得970,239 元並無不
      合。
    3.至原告主張適用財政部89年12月16日台財稅第0890458852
      號函釋規定乙節。惟稽徵機關辦理921 集集大震災害損失
      之會勘及認定作業要點第8 點第3 款規定，適用書面審核
      要件，係營利事業申報之災害損失金額在750,000 元以下
      ，本件系爭災害損失金額為9,684,885 元，且未如期辦理
      申報，尚無前揭規定之適用，併予陳明。
    4.有關21,875元，係原告生財器具－燙畫機之原始取得成本
      75,000元，減累積折舊53,125元之餘額（原處分卷第18頁
      ），因原告辦理清算申報，遂將其餘額21,875元轉列為其
      他收入。因原告無法提示相關帳簿文據供核，其成本及費
      用均無法勾稽，遂依同業利潤標準淨利率8%核算其非存貨
      資產變現收益1,750 元。
　　理　由
一、按所得稅法第24條第1 項規定：「營利事業所得之計算，以
    其本年度收入總額減除各項成本費用、損失及稅捐後之純益
    額為所得額。」行為時所得稅法施行細則第64條第1 項前段
    規定：「清算所得之計算如左：存貨變現收入－存貨變現成
    本＝存貨變現損益。非存貨資產變現收益＋償還負債收益＋
    清算結束剩餘資產估價收益＋其他收益＝清算收益。非存貨
    資產變現損失＋收取債權損失＋清算結束剩餘資產估價損失
    ＋清算費用＋其他損失＝清算損失。存貨變現損益＋清算收
    益－清算損失＝清算所得或虧損。…。」行為時營利事業所
    得稅查核準則第101 條之1 第1 款規定：「商品報廢：一、
    商品或原料、物料等因過期、變質、破損無法久存，已於事
    實發生後15日內檢具清單報請該管稽徵機關派員勘查監毀，
    或事業主管機關監毀並取具證明文件，經查明屬實者，應予
    認定。」第102 條第2 款前段規定：「災害損失：…二、前
    款災害損失…應於事實發生後之次日起15日內，檢具清單及
    證明文件報請該管稽徵機關派員勘查。」
二、按納稅義務人在稅法上有協力義務，蓋因租稅稽徵程序，稅
    捐機關依職權調查原則而進行，惟有關課稅要件事實，多發
    生於納稅義務人所得支配之範圍，稅捐機關掌握困難，為貫
    徹公平合法課稅之目的，因而課納稅義務人協力義務。若納
    稅義務人未提示帳簿、文據供稅捐機關調查，致稅捐機關無
    法依帳載核實認定其營業成本及費用，納稅義務人違反協力
    義務，故稅捐機關證明程度減輕，就此稅捐機關推計課稅為
    合法。依所得稅法第83條第1 項後段規定以同業利潤標準予
    以核定所得額，即為推計課稅。推計課稅之前提要件，必須
    ：(一)稅捐機關應進行確實之調查與計算（核實課稅），依其
    性質為不可能；(二)納稅義務人對於有關課稅事實之查明，違
    反協力義務。
三、原告係經營其他運動用品、器材批發業，於92年8 月25日辦
    理92年度營利事業所得稅清算申報，列報清算所得額為0 元
    ，其於清算期間將期初存貨10,519,938元，自動調減存貨報
    廢損失9,684,885 元等情，為原告所不爭，並有原告之營利
    事業清算申報書、92年度營利事業所得稅結算申報書（損益
    及稅額計算表）（格式31）附原處分卷足稽，堪認屬實。
四、本件之爭執，在於被告依同業利潤標準設算原告之存貨變現
    損益，並加計非存貨資產變現收益，進而核算原告之清算所
    得額，補徵系爭稅額，是否適法？經查：
  (一)原告雖主張：其原設址於臺北市○○○路○ 段112 號時，歷
    經87年10月16日瑞伯颱風及89年10月31日象神颱風肆虐，飽
    受淹水災害，淹水存貨均已不堪使用及出售云云，並提出文
    山區萬年里里長證明及剪報資料證明淹水事實。惟原告提示
    95年5 月23日由臺北市文山區萬年里辦公處證明書及相關簡
    報資料，僅能證明87年10月16日瑞伯颱風及89年10月31日象
    神颱風造成淹水災害，因原告未能提示相關存貨報廢損失或
    災害損失之證明，無法證明原告確實有遭受損害及損失金額
    。且依前揭營利事業所得稅查核準則規定，災害損失之認列
    必須於災害損失事實發生後15日內，檢具清單及證明文件請
    稽徵機關派員勘查，或經稽徵機關或事業主管機關監毀，取
    具證明文件，經查明屬實者，方可核認。原告所取具證明書
    係95年5 月23日由臺北市文山區萬年里辦公處所出具，該辦
    公處並非稽徵機關或事業主管機關，且出具日期亦非災害損
    失發生後15日內，自與前揭規定不合。
  (二)原告又主張：其應適用財政部89年12月16日台財稅第089045
    8852號函釋規定云云。查該函釋主旨謂：「89年11月日象神
    颱風受災戶辦理所得稅及房屋稅災害損失報備期限，得比照
    本部88年10月1 日台財稅第881948036 號函頒『稽徵機關辦
    理921 集集大震災害損失之會勘及認定作業要點』規定辦理
    …，請查知轉照。」而稽徵機關辦理921 集集大震災害損失
    之會勘及認定作業要點第8 點第3 款規定，適用書面審核要
    件，係營利事業申報之災害損失金額在750,000 元以下者。
    本件系爭災害損失金額為9,684,885 元，且未如期辦理申報
    ，尚無該函釋及要點規定之適用。原告此部分主張，亦非可
    取。
  (三)有關21,875元，係原告生財器具－燙畫機之原始取得成本75
    ,000元，減累積折舊53,125元之餘額（原處分卷第18頁），
    因原告辦理清算申報，遂將其餘額21,875元轉列為其他收入
    。因原告無法提示相關帳簿文據供核，其成本及費用均無法
    勾稽，被告依同業利潤標準淨利率8%核算其非存貨資產變現
    收益1,750 元，並無不合。
  (四)是以，原告於清算期間將期初存貨10,519,938元，自動調減
    存貨報廢損失9,684,885 元，經核原告提示之92年度商品進
    銷存明細表及91年12月31日期末存貨明細表，其中商品進銷
    存明細表成本10,519,938元與清算申報之成本840,560 元不
    合，且原告未能提示稽徵機關或事業主管機關監毀之證明文
    件供核，被告按該業（行業標準代號：4462-99 ）同業利潤
    標準毛利率20% 核算營業收入12,106,106元【9,684,885 ÷
    （1-20% ）=12,106,106 】，並依同業利潤標準淨利率8%設
    算存貨變現損益968,489 元【12,106,106×8%=968,486】，
    加計非存貨資產變現收益1,750 元【21,875×8%=1,750】，
    核定970,239 元【清算損益968,489 元＋非存貨資產變現收
    益1,750 元＝清算所得額970,239 元】，於法洵屬有據。
五、綜上所述，原處分對於被告核定原告92年度營利事業所得稅
    清算申報，清算所得額依查得資料核定為970,239 元，應補
    徵稅額232,559 元，並無違誤，訴願決定予以維持，亦無不
    合。原告仍執前詞，訴請撤銷，為無理由，應予駁回。
據上論結，本件原告之訴為無理由，爰依行政訴訟法第98條第3
項前段，判決如主文。
中　　華　　民　　國　　96　　年　 　6　　月　 21  　 日
                        第五庭審判長法  官  張瓊文
                                    法  官  王碧芳
                                    法  官  胡方新
上為正本係照原本作成。
如不服本判決，應於送達後20日內，向本院提出上訴狀並表明上
訴理由，如於本判決宣示後送達前提起上訴者，應於判決送達後
20日內補提上訴理由書（須按他造人數附繕本）。
中　　華　　民　　國　　96　　年　 　6　　月　 21  　 日
            　　　　　　　　 　　   書記官  陳幸潔
